【裁判字號】    90,訴,292
【裁判日期】    900607
【裁判案由】    毒品危害防制條例
【裁判全文】
臺灣高雄地方法院刑事判決                            九十年度訴字第二九二號
    公  訴  人  臺灣高雄地方法院檢察署檢察官
    被      告  甲○○
右列被告因毒品危害防制條例案件，經檢察官提起公訴（八十九年度偵字第六五三五
號），本院判決如左：
    主  文
甲○○連續施用第二級毒品，累犯，處有期徒刑陸月，如易科罰金，以佰元折算壹
日。扣案之第二級毒品安非他命（重約零點壹公克）沒收銷燬之；吸食器燈泡壹個沒
收。
其餘被訴部分（即被訴施用第一級毒品部分）無罪。
    事  實
一、甲○○前於民國八十二年間因違反肅清煙毒條例、麻醉藥品管理條例案件，經本
    院判處有期徒刑三年二月及褫奪公權二年、三月，定應執行刑有期徒刑三年四月
    、褫奪公權二年，已於八十六年四月十日執行完畢。又於八十七年間因施用毒品
    案件，經臺灣高雄地方法院檢察署檢察官（以下簡稱檢察官）聲請本院以八十七
    年度毒聲字第九五二號裁定送觀察、勒戒後，認有繼續施用毒品之傾向，再聲請
    本院以八十七年度毒聲字第一五０四號裁定令入戒治處所施以強制戒治，於強制
    戒治期滿後，業經檢察官於八十九年三月七日以八十九年度戒毒偵字第二五八號
    不起訴處分確定。詎其明知安非他命業經公告列為毒品危害防制條例第二條第二
    項第二款之第二級毒品，不得非法持有、施用，竟猶不知戒絕悔改，復基於施用
    第二級毒品安非他命之概括犯意，自八十九年九月二十二日起至同年月二十四日
    止，連續在高雄縣大寮鄉○○路二三一號住處，將安非他命晶體置放在玻璃吸食
    器內，下端以火燒烤加熱，使安非他命晶體氣化成煙霧予以吸用之方式，非法施
    用第二級毒品安非他命多次。嗣於八十九年九月二十四日十五時三十分許，在大
    寮鄉○○路二三一號前為警查獲，並扣得所有之第二級毒品安非他命（重約０‧
    一公克），及所有供其施用毒品之吸食器燈泡一個。
二、案經高雄縣警察局林園分局報告台灣高雄地方法院檢察署檢察官偵查起訴。
    理  由
壹、有罪部分
一、右揭事實，業據被告甲○○於警、偵訊及本院審理時坦承不諱，且有被告所有之
    第二級毒品安非他命及供其施用毒品之吸食器燈泡一個扣案可佐，而被告為警查
    獲後所採集之尿液，經送請高雄縣政府衛生局檢驗結果，確時檢出甲基安非他命
    陽性反應，亦有該局八十九年十月三十日八九煙檢字第二七０五號煙毒尿液檢驗
    成績書一紙附卷可稽，被告坦承施用安非他命之自白應與事實相符，堪以採信。
    又被告前於八十七年間因施用毒品案件，經檢察官聲請本院以八十七年度毒聲字
    第九五二號裁定送觀察、勒戒後，認有繼續施用毒品之傾向，再聲請本院以八十
    七年度毒聲字第一五０四號裁定令入戒治處所施以強制戒治，於強制戒治期滿後
    ，業經檢察官於八十九年三月七日以八十九年度戒毒偵字第二五八號不起訴處分
    確定乙節，有上開不起訴處分書及本院被告院內索引卡紀錄表、台灣高等法院被
    告全國前案記錄表及臺灣高雄地方法院檢察署刑案資料查註記錄表各一份在卷可
    稽，其於觀察、勒戒及強制戒治期滿經不起訴處分後，五年內再犯前揭施用第二
    級毒品犯行，事證明確，應依法予以論罪科刑。
二、查安非他命係毒品危害防制條例第二條第二項所稱之第二級毒品，不得持有、施
    用。次按犯毒品危害防制條例第十條施用第一級、第二級毒品之罪者，檢察官應
    先將被告送勒戒處所觀察、勒戒，經觀察、勒戒後，認有繼續施用毒品傾向者，
    應由檢察官聲請法院裁定令入戒治處所施以強制戒治，於強制戒治期滿或交付保
    護管束期滿，由檢察官為不起訴處分。依此為不起訴處分後，五年內再犯第十條
    施用第一級、第二級毒品之罪者，則不適用前開不起訴處分之規定，除應由檢察
    官聲請法院裁定先令入戒治所施以強制戒治外，刑責部分仍應依通常刑事訴訟程
    序追訴處罰，此觀同條例第二十條第一項、第二項後段、第二十三條第一項、第
    二項規定甚明。本件被告前既已因施用毒品案件，經本院送勒戒處所觀察、勒戒
    後，認有繼續施用毒品傾向，再裁定施以強制戒治，於強制戒治期滿後，經檢察
    官為不起訴處分確定後，五年內再犯本案施用第二級毒品安非他命犯行，依前揭
    規定，即應依法予以追訴處罰，故核被告所為，係犯毒品危害防制條例第十條第
    二項之施用第二級毒品罪。其先後多次施用第二級毒品之犯行，時間緊接，犯罪
    構成要件相同，顯係基於概括犯意反覆為之，應依連續犯之規定論以一罪。至其
    多次持有安非他命之行為，亦係基於概括之犯意，本亦應以連續持有論，惟其持
    持有後進而施用，其持有之低度行為，應被施用之高度行為所吸收，故不另論其
    持有毒品罪。又公訴人雖僅就被告最後一次之施用行為起訴，餘者未於起訴書中
    敘及，但連續犯為裁判上一罪，檢察官就犯罪事實一部起訴，依刑事訴訟法第二
    百六十七條規定，其效力及於全部，本院自有權一併審理。再查，被告前於八十
    二年間因違反肅清煙毒條例、麻醉藥品管理條例案件，經本院判處有期徒刑三年
    二月及褫奪公權二年、三月，定應執行刑有期徒刑三年四月、褫奪公權二年，已
    於八十六年四月十日執行完畢等事實，有本院被告院內索引卡紀錄表、台灣高等
    法院被告全國前案記錄表及臺灣高雄地方法院檢察署刑案資料查註記錄表在卷可
    稽，其受有期徒刑執行完畢後，五年內再犯本件有期徒刑以上之罪，為累犯，應
    依刑法第四十七條規定加重其刑。審酌被告於毒品危害防制條例施行前即有施用
    毒品之不良素行，已如前述，其於毒品危害條例施行後復因施用毒品，經勒戒、
    觀察及強制戒治後，由檢察官為不起訴處分確定後，仍未戒絕毒品，再犯相同之
    罪，顯見其戒毒意志不堅，無悔改之意，惟念其施用毒品乃自戕一己之身體健康
    ，尚未害及他人，且施用期間不長，情節尚輕微，犯後亦坦承犯行，態度良好等
    一切情狀，量處如主文所示之刑，並諭知易科罰金之折算標準。又被告犯罪後後
    ，原刑法第四十一條有關易科罰金之規定已於九十年一月十日修正公布為第一項
    ，並於同年月十二日生效，其修正後之刑法第四十一條第一項規定：「犯罪重本
    刑五年以下有期徒刑之罪，而受六個月以下有期徒刑或拘役之宣告，因身體、教
    育、職業或家庭之關係，執行顯有困難者，得以一元以上三元以下折算一日，易
    科罰金。但確因不執行所宣告之刑難收矯正之效者，或難以維持法秩序者，不在
    此限。」與修正前之刑法第四十一條規定比較結果，因修正後之現行刑法第四十
    一條第一項後段但書規定，對於修正前原屬犯最重本刑為三年以下有期徒刑之罪
    ，而受六個月以下有期徒刑或拘役之宣告者較為不利，依刑法第二條第一項後段
    但書之規定，自應適用修正前刑法第四十一條規定予以諭知易科罰金之折算標準
    ，併此敘明。扣案之安非他命（重約０‧一公克），係第二級毒品安非他命，業
    經被告承明在卷，且被告之尿液經送請檢驗結果，亦有甲基安非他命陽性反應，
    復有上揭高雄縣政府衛生局煙毒尿液檢驗成績書一紙附卷可稽，確係毒品危害防
    制條例第二條第二項第二款所稱之第二級毒品無訛，爰依同條例第十八條第一項
    前段規定宣告沒收銷燬之。另扣案之吸食器燈泡一個，為被告所有供其施用安非
    他命之器具，亦經其陳明在卷，爰依刑法第三十八條第一項第二款規定併予宣告
    沒收。
貳、無罪部分
一、公訴意旨另以：被告於八十九年九月二十四日起回溯二十四小時內，在高雄市某
    處，有施用第一級毒品海洛因一次之犯行，認被告另犯毒品危害防制條例第十條
    第一項之施用第一級毒品罪嫌。
二、按犯罪事實應依證據認定之，無證據不得推定其犯罪事實；又不能證明被告犯罪
    者，應諭知無罪之判決，刑事訴訟法第一百五十四條、第三百零一條第一項分別
    定有明文。本件公訴人認被告另涉有上揭施用第一級毒品海落因罪嫌，無非係以
    被告於八十九年九月二十四日為警查獲後在警局所採集之尿液，經送請高雄縣政
    府衛生局檢驗結果，除檢出甲基安非他命陽性反應外，另有嗎啡陽性反應為論據
    。惟被告於本院堅決否認有施用海洛因之犯行，辯稱：前案出獄後僅有再施用安
    非他命，未再施用海洛因等語。經查，高雄縣政府衛生局所採用之煙毒檢驗方法
    為免疫學方析法及毒物層析法（TOXI─LAB方法），有該紙檢驗成績書載明可按
    ，經本院先後函請高雄市立凱旋醫院、高雄醫學大學附設中和紀念醫院分別以兩
    種酵素免疫法（EIA）、免疫螢光偏極法（FPIA）、氣相層析質譜儀法（GC/MS
    ）對被告當日所採集之尿液再予以複驗篩檢結果，均為嗎啡陰性反應，有高雄市
    立凱旋醫院九十年三月十三日高市凱醫經字第一０三三號函附之煙毒尿液檢驗成
    績書一份，及高雄醫學大學附設中和紀念醫院九十年四月十二日編號九００四─
    五五號濫用藥物尿液檢驗報告，而上開檢驗方法之精密度，以氣相層析質譜儀法
    （GC/MS）最高，且該檢驗方法亦可排除以免疫學方析法及毒物層析法（TOXI─
    LAB方法）檢驗所可能產生之偽陽性問題，復有高雄醫學大學附設中和紀念醫院
    於八十四年一月十三日函覆司法機關之函文及行政院衛生署八十三年十一月二十
    二日偽署藥檢字第八三０七一０七五號函文影本各一份附卷供參，顯見高雄縣政
    府衛生局所為被告尿液鑑定之檢驗結果，其正確度尚有疑義，應不得採為認定被
    告犯罪之依據，本院參之被告並未遭查扣海洛因或施用海洛因毒品之相關器具等
    情，認以前揭高雄市立凱旋醫院及高雄醫學大學附設中和紀念醫院之檢驗結果較
    為可採，故被告之尿液既經該兩所醫療院所鑑驗結果，均無嗎啡陽性反應，被告
    所辯未施用海洛因一情，應堪認為真實可採信。此外，復查無其他積極證據足以
    證明被告另有公訴人所指訴之施用海洛因犯行，此部分既不能證明被告犯罪，揆
    諸前揭規定，應另對被告諭知無罪之判決。
據上論斷，應依刑事訴訟法第二百九十九條第一項前段、第三百零一條第一項，毒品
危害防制條例第十條第二項、第二十三條第二項、第十八條第一項前段，依刑法第二
條第一項後段但書、刑法第十一條、第五十六條、第四十七條、修正前第四十一條、
第三十八條第一項第二款，罰金罰鍰提高標準條例第二條，判決如主文。
中      華      民      國    九十      年      六      月      七      日
                                  臺灣高雄地方法院刑事庭
                                      法  官  陳淑卿
右正本證明與原本無異。
如不服本判決，應於判決送達後十日內，向本院提出上訴狀。
                                      書記官  陳朝宗
中    華    民    國      九十      年      六      月        七        日
附錄本判決論罪科刑法條：
毒品危害防制條例第十條第二項：
  施用第二級毒品者，處三年以下有期徒刑。


司法院資訊處製作；財團法人民間司法改革基金會備份。
